【裁判字號】    91,自,256
【裁判日期】    921013
【裁判案由】    偽造文書等
【裁判全文】
臺灣桃園地方法院刑事判決                          九十一年度自字第二五六號
    自  訴  人  乙○○
    被      告  甲○○
    選任辯護人  范光柱律師
右列被告因偽造文書等案件，經自訴人提起自訴，本院判決如左：
    主  文
甲○○無罪。
    理  由
一、本件自訴意旨略以：被告甲○○於民國九十一年十月二十五日楊梅鎮錫福宮管理
    委員會第四屆九十一年度第四次管理委員開會時，擔任該會議之紀錄，竟在會議
    紀錄，主席致詞部分偽造：「請問乙○○先生你有沒有承認第四局委員，乙○
    ○先生答：有承認第四屆委員無訛。」之內容。惟自訴人當場已表明該次會議為
    非法開會，非法主持，尚要查看上次開會決議之一切會議會計憑證，記錄竟偽造
    成為「乙○○承認第四屆委員」，明顯偽造文書無疑。此外，又於臨時動議部分
    偽造：「(二)案由：乙○○提案要查會計憑證案，決議：「黃委員承認第四屆管理
    委員會合法存在提出申請即可查核。」之內容。但自訴人根本未提出臨時動議，
    同時在臨時動議中，亦無此項決議存在，故其偽造紀錄非常明顯。因認被告甲○
    ○涉犯刑法二百十條、第二百十五條之偽造私文書罪嫌。
二、按犯罪事實應依證據認定之，無證據不得推定其犯罪事實。又不能證明被告犯罪
    者，應諭知無罪之判決，刑事訴訟法第一百五十四條第二項、第三百零一條第一
    項分別定有明文。又「認定不利於被告之事實，需依積極證據，苟積極證據不足
    為不利於被告之認定時，即應為有利於被告之認定，更不必有何有利之證據。」
    ，最高法院三十年上字第八一六號判例可資參照。又按「刑法第二百十條之偽造
    私文書罪，以無制作權人而捏造他人名義制作該文書為構成要件，如行為人對於
    此種文書本有制作權，縱令其制作之內容虛偽，且涉及他人之權利，除合於同法
    第二百十五條之規定，應依該條處罰外，尚難論以首開法條之罪。」、「刑法第
    二百十五條所謂業務上作成之文書，係指從事業務之人，本於業務上作成之文書
    者而言。」，最高法院三十一年上字第二一二四號、四十七年台上字第五一五號
    亦著有判例。
三、自訴意旨認被告甲○○涉犯上開罪嫌，無非係以：楊梅錫福宮管理委員會第四屆
    九十一年度第四次管理委員會會議紀錄及該次開會之錄音帶為其論據。訊據被告
    甲○○固坦承為該宮之第四屆委員之一，且於該次會議中擔任紀錄之工作，以及
    自訴人在開會當天，確實有攜帶錄音設備至現場錄音等情不諱，惟堅詞否認有何
    偽造文書之犯行。辯稱：開會時講什麼，伊就寫什麼，沒有記錄不實等語。經查
    ：被告甲○○及自訴人均被推舉為錫福宮之第四屆委員，該委員會於上開時、地
    ，確曾舉行會議，並指定被告甲○○擔任該次會議之紀錄一節，為自訴人及被告
    甲○○二人所是認。被告甲○○既係被推舉為該次會議之紀錄，則其以自己之名
    義制作會議紀錄，並未捏造他人之名義，內容縱有不實之情事，揆諸前揭判例，
    即與刑法第二百十條第之偽造私文書罪之構成要件有間。又錫福宮每次開會之紀
    錄人員，係於開會當天隨機臨時推舉，再由被推舉人決定是否接受推舉，且所推
    舉之對象不以該宮之委員為限等情，亦據被告兆榜及自訴人分別陳明在案，是該
    宮委員會所推舉之紀錄人員，均只是一種臨時性質，受推舉人並非以紀錄為其等
    之業務無疑，從而，被告甲○○雖在上開會議經推舉為該次會議之紀錄人員，尚
    難認其以制作紀錄為其業務，是縱令其所紀錄之內容有所不實，亦難認被告甲○
    ○有何業務上登載不實之犯行。此外，復查無其他積極之證據足以證明被告甲○
    ○有自訴人所指之偽造文書之犯行，揆諸首揭規定及說明，自應為被告甲○○無
    罪之諭知。
據上論斷，應依刑事訴訟法第三百四十三條、第三百零一條第一項，裁定如主文。
中      華      民      國    九十二    年      十      月     十三     日
                                  臺灣桃園地方法院刑事第十庭
                                      審判長法  官  江  德  民
                                            法  官  沈  士  亮
                                            法  官  李  桂  英
右正本證明與原本無異。
如不服本判決，應於判決送達後十日內向本院提出上訴狀( 應附繕本 )，上訴於
臺灣高等法院。
                                            書記官  張  淑  芬
中        華        民        國   九十二   年   十   月    二十    日


司法院資訊處製作；財團法人民間司法改革基金會備份。
